【裁判字號】    98,交聲,3275
【裁判日期】    990126
【裁判案由】    聲明異議
【裁判全文】
臺灣高雄地方法院交通事件裁定        98年度交聲字第3275號
原處分機關  交通部公路總局高雄區監理所
代  表  人  劉育麟
異  議  人
即受處分人  甲○○
上列異議人即受處分人因違反道路交通管理處罰條例案件，對於
交通部公路總局高雄區監理所中華民國98年6 月9 日所為之處分
（原處分案號：高監自裁字第裁80-ZHA110664號），聲明異議，
本院裁定如下：
    主  文
異議駁回。
    理  由
一、異議意旨略以：異議人即受處分人於民國98年10月15日至臺
    南監理站驗車，始發現伊於97年9 月間有1 張高速公路超速
    罰單未繳，因急於驗車，故先行繳費新台幣（下同）6000元
    ，為逾期之最高罰款。伊於98年10月27日已向高雄區監理所
    陳述，該所回函（高監自字第0982003902號）表示查證中，
    要補寄違規通知單及採證照片，之後國道公路警察局第八警
    察隊回函（公警八交字第0980871785號）指稱已於97年9 月
    30日以大宗掛號0000000 號寄出，但異議人未收到違規通知
    單及照片，不知有此交通違規情事，且亦無法辨別是否真有
    違規。嗣高雄區監理所復來函（高監自字第0980053957號）
    表示，伊之2399-KB 號車第ZHA110664 號罰單有完成送達程
    序，本件仍應罰鍰無誤。異議人不服，為此聲明異議云云。
二、按受處分人，不服主管機關所為之處罰，得於接到裁決書之
    翌日起20日內，向管轄地方法院聲明異議；聲明異議，應以
    司法狀紙敘述異議之理由，提出於原處分機關為之，原處分
    機關應於接受異議書狀後5 日內，將該案卷宗及有關證物，
    送交該管地方法院或其分院交通法庭；法院受理有關交通事
    件，準用刑事訴訟法之規定；交通法庭認異議權已經喪失者
    ，應以裁定駁回之，道路交通管理處罰條例第87條第1 項、
    第89條，及道路交通案件處理辦法第13條、第18條前段定有
    明文。又依道路交通管理處罰條例第87條規定向管轄法院聲
    明異議之期間，自裁決送達之翌日起算，並得依法扣除在途
    期間；處理違反道路交通管理事件，有關文書送達之程序，
    依行政程序法之規定；送達由行政機關自行或交由郵政機關
    送達；送達，於應受送達人之住居所、事務所或營業所為之
    ；於應送達處所不獲會晤應受送達人時，得將文書付與有辨
    別事理能力之同居人、受僱人或應送達處所之接收郵件人員
    ；送達不能依前二條規定為之者，得將文書寄存送達地之地
    方自治或警察機關，並作送達通知書兩份，一份黏貼於應受
    送達人住居所、事務所、營業所或其就業處所門首，另一份
    交由鄰居轉交或置於該送達處所信箱或其他適當位置，以為
    送達；由郵政機關為送達者，得將文書寄存於送達地之郵政
    機關，道路交通案件處理辦法第12條、違反道路交通管理事
    件統一裁罰基準及處理細則第5 條、行政程序法第68條第1
    項、第72條第1 項前段、第73條第1 項、第74條第1 項、第
    2 項亦有明文。而行政機關依行政程序法而為文書之送達，
    專依該法律之規定，該法並無準用民事訴訟法或刑事訴訟法
    關於寄存送達自寄存之日起10日生效規定之規定，是裁決書
    合法寄存送達後，當自寄存之日起即時生效，並非於寄存之
    日起算10日生效，或自受送達人實際領取文書之日起生效。
    故除加計在途期間而延長者外，所謂於接到裁決之翌日起20
    日內向管轄地方法院聲明異議，此項期間係屬法定不變期間
    ，逾期即生喪失異議權之效果。
三、經查：
  (一)異議人所有車牌號碼2399-KB 號自用一般小客貨車，於97年
    9 月10日11時1 分許，行經國道三號北上284.1 公里路段超
    過規定最高速限【速限110 公里，經雷達（射）測定行速為
    134 公里，超速24公里】，經自動照相設備攝取影像及車牌
    號碼後，為警逕行舉發，嗣經原處分機關以異議人之違規事
    實明確，於98年6 月9 日以高監自裁字第裁80-ZHA110664號
    違反道路交通管理事件裁決書，裁處異議人罰鍰6000元，並
    記違規點數1 點之事實，有採證照片1 張、內政部警政署國
    道公路警察局97年9 月26日公警局交字第ZHA110664 號舉發
    違反道路交通管理事件通知單，及上開裁決書各1 紙在卷為
    憑（見本院卷第17、10頁）。
  (二)異議人於74年8 月9 日起即設籍於「高雄縣茄萣鄉○○村○
    ○○街9 巷5 號」迄今並無變動，有個人基本資料查詢結果
    1 紙在卷為憑（見本院卷第21頁）。原處分機關於98年6 月
    9 日作成之高監自裁字第裁80-ZHA110664號違反道路交通管
    理事件裁決書，於98年6 月12日經郵政機關送達異議人上開
    戶籍地址，因未獲會晤本人亦無受領文書之同居人、受僱人
    、或應受送達處所接收郵件人員，已將該文書寄存送達於茄
    萣郵局，有上開裁決書與送達證書影本各1 紙（見本院卷第
    10頁正、反面）在卷可稽，故上開裁決已於98年6 月12日發
    生送達之效力。
  (三)又異議人住所地在高雄縣茄萣鄉，非原處分機關交通部公路
    總局高雄區監理所在之高雄縣鳳山市，但居住於本院之管轄
    區域內，依司法院所發布之「法院訴訟當事人在途期間標準
    」第4 條第1 款第2 目之規定，依本標準第2 條第1 款中之
    「地方法院在途期間」欄所載日數，扣除在途期間4 日，即
    須加計4 日在途期間，故異議人如不服原處分，自應於本件
    裁決書合法送達之翌日起20日，加計4 日在途期間內，即於
    98年7 月6 日以前，以書狀提出聲明異議之旨，始為適法。
    惟異議人竟遲至98年12月10日，始具狀向原處分機關提出本
    件聲明異議，此有刑事聲明異議狀上原處分機關收文章為憑
    （見本院卷第4 頁）。是以，異議人本件聲明異議顯逾20日
    之法定不變期間加計4 日在途期間，其異議權已經喪失，本
    件異議程序於法不合，且依其情形無從補正，揆諸前揭法律
    之規定，應予駁回。
四、據上論斷，依道路交通案件處理辦法第18條，裁定如主文。
中    華    民    國    99    年    1     月    26    日
                    交通法庭    法  官  曾鈴
以上正本證明與原本無異。
如不服本裁定，應於收受送達後5 日內向本院提出抗告狀。
中    華    民    國    99    年    1     月    27    日
                                書記官  李月君


司法院資訊處製作；財團法人民間司法改革基金會備份。
